臺灣臺北地方法院刑事判決　　　　　　　96年度訴字第1460號
公　訴　人　臺灣臺北地方法院檢察署檢察官
被　　　告　丙○○
　　　　　　癸○○
　　　　　　　　　　（
上列被告因搶奪等案件，經檢察官提起公訴（96年度偵字第1675
5號、第18807號、第19060號），於本院準備程序進行中，被告
就被訴事實為有罪之陳述，本院合議庭裁定由受命法官獨任進行
簡式審判程序，判決如下：
    主  文
丙○○犯如附表所示之罪，均累犯，各處如附表所示之宣告刑及
保安處分。有期徒刑部分，應執行有期徒刑肆年陸月。
癸○○犯如附表二編號一、三所示之罪，均累犯，各處如附表二
編號一、三所示之宣告刑。應執行有期徒刑壹年參月。
    事實及理由
一、本件被告二人所犯非死刑、無期徒刑或最輕本刑有期徒刑3
    年以上之罪，亦非高等法院管轄第一審案件，被告二人於本
    院準備程序中，就被訴事實為有罪之陳述，經告知被告二人
    簡式審判程序之旨，並聽取檢察官、被告二人之意見後，本
    院裁定進行簡式審判程序，是本件之證據調查，依刑事訴訟
    法第273條之2規定，不受同法第159條第1項、第161條之2、
    第161條之3、第163條之1及第164條至第170條規定之限制，
    合先敘明。
二、本件犯罪事實應補充記載：(一)被告丙○○前於民國92年間，
    因搶奪、恐嚇等案件，分經法院判處有期徒刑10月、6月確
    定，嗣經定應執行刑為有期徒刑1年3月，於93年8月11日因
    縮短刑期執行完畢；復於94年至95年間，因分別犯竊盜、搶
    奪、偽造文書、毒品危害防制條例等案件，分經法院判處有
    期徒刑8月、1年、4月、1年、1年確定，嗣經定應執行刑為3
    年8月，上開各罪經法院裁定減刑後並定應執行刑為1年10月
    ，甫於96年7月16日因減刑執行完畢出監；被告丙○○在減
    刑執行完畢出監後，未能戒絕施用毒品惡習，其又無工作，
    惟因施用毒品亟需金錢，而有犯罪之習慣，乃基於意圖為自
    己不法所有之各別犯意，分別為附表所示之竊盜、搶奪等犯
    行。(二)被告癸○○適逢無業，且與被告丙○○同有施用毒品
    惡習，被告癸○○當時因缺錢購買毒品，才受被告丙○○所
    邀，而臨時起意分別共同為附表二編號一、三所示搶奪行為
    。(三)本件員警受理附表二編號四所示之被害人報案後，查悉
    該被害人遭搶奪之行動電話有搭配被告丙○○所使用之行動
    電話門號使用，並有用以撥打至「全家通信行」之紀錄，經
    查訪該通信行後，得知被告丙○○確有持附表二編號四所示
    及起訴書附表一編號四所示被害人之行動電話出售與該通信
    行，員警乃確知被告丙○○為此部分之犯罪人，遂向臺灣臺
    北地方法院檢察署檢察官聲請核發拘票，而將被告丙○○拘
    提到案，被告丙○○到案後除自白此部分犯罪外，在員警尚
    未查知附表一編號一、三及附表二編號三、五所示之犯行前
    ，主動供出此部分犯罪，而自首接受裁判；員警依被告丙○
    ○之供述，得知附表二編號三所示之搶奪犯行被告癸○○為
    共犯，乃依被告丙○○之供述向臺灣臺北地方法院檢察署檢
    察官聲請核發拘票，將被告癸○○拘提到案；在偵查中尚未
    察覺附表二編號一所示之共同搶奪犯行前，被告二人主動向
    警供出，與尚未察覺附表一編號二及附表二編號二、六、七
    所示其他犯行前，被告丙○○亦主動向警供出此部分犯行，
    而自首接受裁判。證據部分則補充：證人即本案查獲員警謝
    良發於本院審理時之證述及被告二人於本院審理時之自白。
    其餘犯罪事實及證據，均引用檢察官起訴書之記載（如附件
    ）。
三、核被告丙○○就附表一所為，均係犯刑法第320條第1項之竊
    盜罪，就附表二所示，則均係犯刑法第325條第1項之搶奪罪
    。被告癸○○就附表二編號一、三所為，則均係犯刑法第
    325條第1項之搶奪罪。就附表二編號一、三之搶奪犯行，被
    告二人間有犯意聯絡及行為分擔，為共同正犯。被告丙○○
    所犯如附表所示犯行間，客觀上彼此可分，且侵害不同之被
    害人財產法益，犯案方法亦有不同，上開數罪應分論併罰。
    被告癸○○所共犯二次搶奪罪間，客觀上彼此可分，且侵害
    不同之被害人財產法益，且依被告丙○○所述，此部分犯行
    均係臨時邀約被告癸○○，是被告癸○○所犯上開數罪，亦
    應分論併罰。就附表一編號四之竊盜行為，雖遭竊取之財物
    分屬不同被害人所有，然本件行為當時之財物，既均係置放
    在同一手提包內，則就此情況外觀而論，可認僅有一個財產
    權，對於其內會放置不同之被害人財物，當非被告丙○○行
    為時所能預知，是此部分應論以單純一罪（最高法院29年上
    字第1403號判例意旨參照）。查，被告丙○○有如上述前案
    經論罪科刑並執行完畢之紀錄，被告癸○○則有如起訴書犯
    罪事實欄所載前案經論罪科刑並執行完畢之紀錄，有臺灣高
    等法院被告前案紀錄表可按，被告二人於有期徒刑之執行完
    畢後，5年內故意再犯有期徒刑以上之本罪，均為累犯，均
    應依刑法第47條第1項之規定，加重其刑。又本件員警係受
    理附表二編號四所示之被害人報案後，查悉該被害人遭搶奪
    之行動電話有搭配被告丙○○所使用之行動電話門號使用，
    並有用以撥打至「全家通信行」之紀錄，經查訪該通信行後
    ，得知被告丙○○確有持附表二編號四所示及起訴書附表一
    編號四所示被害人之行動電話出售與該通信行，員警乃確知
    被告丙○○為此部分之犯罪人，遂向臺灣臺北地方法院檢察
    署檢察官聲請核發拘票，而將被告丙○○拘提到案，被告丙
    ○○到案後除自白此部分犯罪外，在員警尚未查知附表一編
    號一、三及附表二編號三、五所示之犯行前，主動供出此部
    分犯罪，員警依被告丙○○之供述，得知附表二編號三所示
    之搶奪犯行被告癸○○為共犯，乃依被告丙○○之供述向臺
    灣臺北地方法院檢察署檢察官聲請核發拘票，將被告癸○○
    拘提到案，在偵查中尚未察覺附表二編號一所示之共同搶奪
    犯行前，被告二人主動向警供出，與尚未察覺附表一編號二
    及附表二編號二、六、七所示其他犯行前，被告丙○○亦主
    動向警供出此部分犯行等情，業據證人即本案查獲員警謝良
    發於本院審理時證述在卷，故被告丙○○就附表一編號一至
    三及附表二編號一、二、三、五、六、七所示等犯行，被告
    癸○○就附表二編號一所示犯行，在未為任何有偵查犯罪職
    權之公務員已知悉前，主動向員警供出不逃避而接受裁判，
    合於刑法第62條前段自首之要件，爰各依法減輕其刑，並依
    法先加後減。就附表二編號三所示之犯行，員警既係在拘提
    被告丙○○到案後，依其供述得知被告癸○○為共犯，故癸
    ○○此共犯部分不合於自首之要件，附此敘明。爰審酌被告
    二人在此之前均有刑事前案紀錄，素行均非佳外，被告丙○
    ○在本件之前即已有竊盜及搶奪刑事犯罪紀錄，且在經減刑
    後執行完畢後出監，未隔幾天即為本件多次竊盜、搶奪犯行
    ，顯然不知悛悔警惕，且本件係以騎乘機車之方式，擇定獨
    行被害女子遂行搶奪犯行，除造成被害人財產上損害外，其
    犯罪手段並非平和，亦嚴重危害社會治安，且被告二人之犯
    罪動機，均係因缺錢購買毒品，其等目的亦非良善，殊值非
    難，再兼衡酌被告犯後均坦承全部犯行、犯罪後態度尚稱良
    好等一切情狀，檢察官雖對被告丙○○具體求處有期徒刑5
    年、對被告癸○○則具體求處有期徒刑1年4月，惟並未慮及
    被告有前揭自首之情形，本院斟酌上開一切情狀，依罪刑相
    當原則，爰各量處如附表所示之刑，並定其等應執行之刑，
    以示懲儆。末查，被告丙○○年值青壯，非無謀生能力之人
    ，且參諸其自92年起，即因染有施用毒品惡習，缺錢購買毒
    品而有如上述多次刑事前案紀錄，且本件係甫經減刑執行完
    畢出監，又未能戒毒施用毒品惡習，僅相隔數日又再犯，足
    見其有圖不勞而獲之惡習且欠缺正確工作觀念，而有犯罪之
    習慣甚明，檢察官亦聲請本院為強制工作之諭知，是為協助
    被告丙○○再社會化，應命其進入勞動場所強制工作，俾矯
    正其偏差之人格及行為，訓練其謀生能力並培養勤勞工作之
    人生觀，爰依刑法第90條第1項、第2項之規定，諭知於刑之
    執行前，令入勞動場所，強制工作，其期間為3年。被告丙
    ○○既係有犯罪之習慣而為本案竊盜及搶奪犯行，故就其所
    犯附表所示之宣告刑，自均諭知前揭於刑之執行前，令入勞
    動場所，強制工作，其期間為3年之保安處分。次按18歲以
    上之竊盜犯、贓物犯，有犯罪之習慣者，得於刑之執行前，
    令入勞動場所強制工作3年。竊盜犯贓物犯保安處分條例第3
    條第1項、第5條第1項固定有明文。惟本案被告丙○○所犯
    附表一竊盜罪之宣告刑合計雖為有期徒刑1年1月，惟與附表
    二所犯整體比例定其應執行之結果，就附表一竊盜罪之執行
    刑部分顯未達1年，故依竊盜犯贓物犯保安處分條例第2條第
    4 項之規定，此竊盜部分自無該條例之適用，均仍應適用刑
    法第90條第1項、第2項之規定，附此敘明。再按保安處分並
    非刑罰，故刑法數罪併罰之觀念，不能適用於保安處分，且
    刑法第51條對於保安處分之執行並無規定，自不能適用刑法
    第51條定其應執行之保安處分。而強制工作為保安處分之一
    種，如宣告多數強制工作者，應依保安處分執行法第4條之1
    第1項第4款比照同法第1款規定執行之，該條項之規定為宣
    告多數保安處分之執行方法，不能資為應由法院定其應執行
    保安處分之依據（最高法院77年度臺抗字第639號、90年度
    臺抗字第308號判決意旨參照）。則本案自應僅就有期徒刑
    部分定其應執行之刑，無就多數強制工作定其應執行保安處
    分之餘地。至於檢察官就被告癸○○共犯搶奪罪部分，亦聲
    請併為諭知強制工作。本院審酌被告癸○○並無搶奪之前案
    紀錄，且其又係因被告丙○○臨時之邀約才共犯前揭搶奪行
    為，故就被告癸○○所犯部分既未有具體事證認定有犯罪之
    習慣，或因遊蕩、懶惰成習而犯罪，況且，本院業將被告癸
    ○○之前科、本件犯罪動機、行為手段等納入量刑之考量後
    ，認被告癸○○經如主文第2項所示有期徒刑之執行後，應
    已足收教化矯治之效，事後再犯案之危險性較低，是就被告
    癸○○部分，尚諭知刑前強制工作之必要，附此敘明。
四、據上論斷，應依刑事訴訟法第273條之1第1項、第310條之2
    、第454條第2項、第299條第1項前段，刑法第28條、第320
    條第1項、第325條第1項、第47條第1項、第62條前段、第51
    條第5款、第90條第1項、第2項，刑法施行法第1條之1，判
    決如主文。
五、如不服本判決，應於判決送達後10日內，向本院提出上訴狀
    （應敘述具體理由並附繕本；上訴書狀如未敘述理由，應於
    上訴期間屆滿後20日內補提理由書於本院），上訴於臺灣高
    等法院。
中　　華　　民　　國　　96　　年　　11　　月　　30　　日
                  刑事第七庭    法　官　許泰誠
上正本證明與原本無異。
　　　　　　　　　　　　　　　　書記官  劉麗英
中　　華　　民　　國　　96　　年　　11　　月　　30　　日
附錄本案論罪科刑法條全文：
刑法第320條
（普通竊盜罪、竊佔罪）
意圖為自己或第三人不法之所有，而竊取他人之動產者，為竊盜
罪，處 5 年以下有期徒刑、拘役或 5 百元以下罰金。
意圖為自己或第三人不法之利益，而竊佔他人之不動產者，依前
項之規定處斷。
前二項之未遂犯罰之。
刑法第325條
（普通搶奪罪）
意圖為自己或第三人不法之所有，而搶奪他人之動產者，處 6 月
以上 5 年以下有期徒刑。
因而致人於死者，處無期徒刑或 7 年以上有期徒刑，致重傷者，
處 3 年以上 10 年以下有期徒刑。
第 1 項之未遂犯罰之。
附表一（竊盜部分）
┌──┬──────┬───────────┬───────┬──────┐
│編號│犯罪行為    │所犯法條及罪名        │宣告刑        │是否符合自首│
├──┼──────┼───────────┼───────┼──────┤
│一  │起訴書附表編│刑法第320條第1項之竊盜│丙○○竊盜，累│符合自首。  │
│    │號1（被害人 │罪。                  │犯，處有期徒刑│            │
│    │佳新電話實業│                      │參月。並應於刑│            │
│    │行）        │                      │之執行前，令入│            │
│    │            │                      │勞動場所，強制│            │
│    │            │                      │工作，其期間為│            │
│    │            │                      │參年。        │            │
├──┼──────┼───────────┼───────┼──────┤
│二  │起訴書附表編│刑法第320條第1項之竊盜│丙○○竊盜，累│符合自首。  │
│    │號5（被害人 │罪。                  │犯，處有期徒刑│            │
│    │寅○○）    │                      │參月。並應於刑│            │
│    │            │                      │之執行前，令入│            │
│    │            │                      │勞動場所，強制│            │
│    │            │                      │工作，其期間為│            │
│    │            │                      │參年。        │            │
├──┼──────┼───────────┼───────┼──────┤
│三  │起訴書附表編│刑法第320條第1項之竊盜│丙○○竊盜，累│符合自首。  │
│    │號7（被害人 │罪。                  │犯，處有期徒刑│            │
│    │己○○）    │                      │參月。並應於刑│            │
│    │            │                      │之執行前，令入│            │
│    │            │                      │勞動場所，強制│            │
│    │            │                      │工作，其期間為│            │
│    │            │                      │參年。        │            │
├──┼──────┼───────────┼───────┼──────┤
│四  │起訴書附表編│刑法第320條第1項之竊盜│丙○○竊盜，累│不符合自首。│
│    │號9（被害人 │罪。                  │犯，處有期徒刑│            │
│    │丑○○，手提│                      │肆月。並應於刑│            │
│    │包內有其女友│                      │之執行前，令入│            │
│    │乙○○之皮包│                      │勞動場所，強制│            │
│    │）          │                      │工作，其期間為│            │
│    │            │                      │參年。        │            │
└──┴──────┴───────────┴───────┴──────┘
附表二（搶奪部分）
┌──┬──────┬───────────┬───────────┬──────┐
│編號│犯罪行為    │所犯法條及罪名        │宣告刑                │是否符合自首│
├──┼──────┼───────────┼───────────┼──────┤
│一  │起訴書附表編│刑法第325條第1項之搶奪│丙○○共同意圖為自己不│二人均符合自│
│    │號2（被害人 │罪。                  │法之所有，而搶奪他人之│首。        │
│    │庚○○）    │                      │動產，累犯，處有期徒刑│            │
│    │            │                      │拾月。並應於刑之執行前│            │
│    │            │                      │，令入勞動場所，強制工│            │
│    │            │                      │作，其期間為參年。    │            │
│    │            │                      │癸○○共同意圖為自己不│            │
│    │            │                      │法之所有，而搶奪他人之│            │
│    │            │                      │動產，累犯，處有期徒刑│            │
│    │            │                      │捌月。                │            │
├──┼──────┼───────────┼───────────┼──────┤
│二  │起訴書附表編│刑法第325條第1項之搶奪│丙○○意圖為自己不法之│符合自首。  │
│    │號3（被害人 │罪。                  │所有，而搶奪他人之動產│            │
│    │辛○○）    │                      │，累犯，處有期徒刑拾月│            │
│    │            │                      │。並應於刑之執行前，令│            │
│    │            │                      │入勞動場所，強制工作，│            │
│    │            │                      │其期間為參年。        │            │
├──┼──────┼───────────┼───────────┼──────┤
│三  │起訴書附表編│刑法第325條第1項之搶奪│丙○○共同意圖為自己不│丙○○符合自│
│    │號4（被害人 │罪。                  │法之所有，而搶奪他人之│首；癸○○不│
│    │戊○○）    │                      │動產，累犯，處有期徒刑│符合自首。  │
│    │            │                      │拾月。並應於刑之執行前│            │
│    │            │                      │，令入勞動場所，強制工│            │
│    │            │                      │作，其期間為參年。    │            │
│    │            │                      │癸○○共同意圖為自己不│            │
│    │            │                      │法之所有，而搶奪他人之│            │
│    │            │                      │動產，累犯，處有期徒刑│            │
│    │            │                      │玖月。                │            │
├──┼──────┼───────────┼───────────┼──────┤
│四  │起訴書附表編│刑法第325條第1項之搶奪│丙○○意圖為自己不法之│不符合自首。│
│    │號6（被害人 │罪。                  │所有，而搶奪他人之動產│            │
│    │丁○○）    │                      │，累犯，處有期徒刑壹年│            │
│    │            │                      │。並應於刑之執行前，令│            │
│    │            │                      │入勞動場所，強制工作，│            │
│    │            │                      │其期間為參年。        │            │
├──┼──────┼───────────┼───────────┼──────┤
│五  │起訴書附表編│刑法第325條第1項之搶奪│丙○○意圖為自己不法之│符合自首。  │
│    │號8（被害人 │罪。                  │所有，而搶奪他人之動產│            │
│    │子○○）    │                      │，累犯，處有期徒刑拾月│            │
│    │            │                      │。並應於刑之執行前，令│            │
│    │            │                      │入勞動場所，強制工作，│            │
│    │            │                      │其期間為參年。        │            │
├──┼──────┼───────────┼───────────┼──────┤
│六  │起訴書附表編│刑法第325條第1項之搶奪│丙○○意圖為自己不法之│符合自首。  │
│    │號10（被害人│罪。                  │所有，而搶奪他人之動產│            │
│    │壬○○）    │                      │，累犯，處有期徒刑拾月│            │
│    │            │                      │。並應於刑之執行前，令│            │
│    │            │                      │入勞動場所，強制工作，│            │
│    │            │                      │其期間為參年。        │            │
├──┼──────┼───────────┼───────────┼──────┤
│七  │起訴書附表編│刑法第325條第1項之搶奪│丙○○意圖為自己不法之│符合自首。  │
│    │號11（被害人│罪。                  │所有，而搶奪他人之動產│            │
│    │甲○○）    │                      │，累犯，處有期徒刑拾月│            │
│    │            │                      │。並應於刑之執行前，令│            │
│    │            │                      │入勞動場所，強制工作，│            │
│    │            │                      │其期間為參年。        │            │
└──┴──────┴───────────┴───────────┴──────┘
